【裁判字號】    88,簡上,265
【裁判日期】    890927
【裁判案由】    給付工程款
【裁判全文】
臺灣板橋地方法院民事裁定  八十八年簡上字第二六五號
    上  訴  人    旺村企業有限公司
    法定代理人    乙○○
    被上訴人      光鋒營造工程有限公司
    法定代理人    丙○○
    訴訟代理人    莊乾城律師
    複  代理人    甲○○                住台北市○○路○段五三號七樓
右當事人間請求給付承攬報酬事件，上訴人對中華民國八十八年五月十八日本院板橋
簡易庭八十八年度板簡字第八一一號第一審判決提起上訴，本院判決如左：
    主    文
上訴駁回。
第二審訴訟費用由上訴人負擔。
    事    實
甲、上訴人方面：
  一、聲明：求為判決﹕
            （一）原判決廢棄。
            （二）被上訴人應給付上訴人新台幣（下同）二十四萬五千三百七十五
                  元，及自民國（下同）八十八年一月九日起至清償日止，按年息
                  百分之五計算之利息。
            （三）第一、二審訴訟費用由被上訴人負擔。
  二、陳述：與原判決記載相同，茲引用之外，補稱﹕伊未到過被上訴人公司，都透
            過現場負責人，是被上訴人公司現場負責人吳子基打電話叫伊去過，
            伊不認識李樹美，工程款支票是伊公司會計到吳子基家拿的。
  三、證據：除援用第一審所提證據外，聲請向台北縣八里國民小學（下稱八里國小
            ）函查承包增建教室工程事項暨訊問證人吳子基。
乙、被上訴人方面：
  一、聲明：求為判決﹕如主文所示。
  二、陳述：除與原判決記載相同者，茲引用之。
  三、證據：除援用第一審所提證據外，另聲請調取訴外人吳子基及李樹美投保全民
            健保及勞工保險資料。
    理    由
甲、兩造爭執要旨﹕
  一、本件上訴人起訴主張﹕被上訴人承攬訴外人八里國小增建教室工程，再由渠次
      承攬屋頂防水、隔熱工程，渠已完工交付被上訴人，報酬為二十四萬五千三百
      七十五元，詎被上訴人竟拒不給付承攬報酬，為此提起本訴等語。
  二、被上訴人則以：兩造間並無承攬關係，伊係承攬八里國小工程後，再轉包予訴
      外人吳子基，吳子基再與上訴人訂約，吳子基並非伊員工；上訴人所以開發票
      予伊，係為節稅之故而跳開發票等語資為抗辯。
乙、得心證理由﹕
  一、查本件上訴人主張﹕渠次承攬八里國小增建教室工程中之屋頂防水、隔熱工程
      ，渠已完工交付被上訴人一節，固據其提出統一發票、支票及退票理由單、請
      款明細表影本各一份為證，被上訴人亦不否認上情，堪信上訴人此部分之主張
      為實在。
  二、上訴人雖主張係透過被上訴人所請之現場負責人吳子基向被上訴人公司次承攬
      上開工程，並以證人吳子基之證言為據，然查﹕證人吳子基於本院訊問時證稱
      ﹕「原告（即上訴人）他自己去跟公司（即被上訴人）報價說要包工程，不是
      透過我的介紹，他的報價單是交給公司的會計部門，會計部門決定要不要給他
      做，他們施工完成經過我驗收沒有問題後，他們就會開發票去跟公司請款，原
      告（即上訴人）是直接跟被告（即被上訴人）包工程。」等語（參見本院八十
      八年十月十四日準備程序筆錄），核與上訴人所主張上情不符，況證人吳子基
      雖另證稱﹕「我當時是被告光鋒營造工程有限公司的會計李樹美請我去管工地
      ，負責監督工人施工，日薪壹仟元，八十六年七月開始去那邊做，做到八十七
      年十一月」云云，惟證人吳子基及訴外人李樹美均未經由被上訴人公司投保全
      民健保及勞工保險一節，有本院向全民健康保險局及勞工保險局調取渠二人投
      保全民健保及勞工保險資料可佐，衡情若證人吳子基及訴外人李樹美均係被上
      訴人公司員工，當經由被上訴人投保全民健保及勞工保險，是證人吳子基所證
      ﹕渠與訴外人李樹美均係被上訴人員工云云，亦與事實不符，證人吳子基上揭
      證言無從做為有利於上訴人之判斷。再查﹕由上訴人所提出之系爭工程款支票
      觀之，其發票人係訴外人何郭秋而非被上訴人，有該支票一紙可參，本件次承
      攬關係若如上訴人所主張存在兩造之間，上訴人於收受訴外人何郭秋為發票人
      之支票充做工程款時，斷無不請被上訴人在該支票為背書同負連帶票據責任以
      保障其票據債權之理。又查﹕再轉包工程之次承攬人，要求再承攬人逕以原始
      承攬人為買受人而開立統一發票，資為再承攬人向次承攬人領取轉包工程款之
      憑證，即俗稱跳開發票，乃商場交易上常有現象，為眾所周知之事實，此行為
      固可依稅捐稽徵法第四十四條規定科處罰鍰（司法院大法官會議釋字第二五二
      號解釋意旨參照），但不能因此即謂統一發票買受人欄上所記載之買受人，即
      與開立該統一發票者有直接之契約關係。是上訴人之辯解自堪採信。
  三、本件被上訴人未能舉證本件承攬關係存在兩造之間之證據以供本院審認，其空
      言主張，難謂有理。從而上訴人訴請被上訴人負給付承攬報酬二十四萬五千三
      百七十五元及自八十八年一月九日起至清償日止，按年息百分之五計算之法定
      遲延利息，難謂有理。是則原審判決以上訴人無法舉證證明本件承攬關係存在
      兩造之間為由駁回上訴人之請求，於法並無不合。上訴意旨指摘原判決不當，
      求予廢棄改判，為無理由，應予駁回其上訴。
丙、據上論結，本件上訴為無理由，依民事訴訟法第四百六十三條、第四百三十六條
    之一第三項、第四百四十九條第一項、第七十八條，判決如主文。
中      華      民      國    八十九    年      九      月     二十七   日
                                  台灣板橋地方法院民事第三庭
                                      審判長法官  游  婷  麟
                                            法官  程  怡  怡
                                            法官  李  昭  融
右為正本係照原本作成。
本判決不得上訴。
中      華      民      國    八十九    年      九      月     二十九   日
~B法院書記官  陳蒼仁


司法院資訊處製作；財團法人民間司法改革基金會備份。
